臺灣高等法院民事裁定　　　　　　　　99年度抗更(一)字第36號
抗　告　人　大佳國際開發股份有限公司
法定代理人　戴莉玲
代　理　人　姚文勝律師
　　　　　　蔡靜娟律師
抗告人因與相對人賴宏源等人間聲請假扣押事件，對於中華民國
99年6月2日臺灣臺北地方法院99年度裁全字第1807號所為裁定提
起抗告，本院裁定如下：
    主  文
原裁定除確定部分外廢棄。
上開廢棄部分，相對人於原法院之聲請駁回。
聲請及抗告訴訟費用（除確定部分外）由相對人負擔。
    理  由
一、相對人於原法院之聲請意旨略以：相對人陸續於民國94年間
    向抗告人購買坐落於台北市○○路212巷12弄18號1樓御林大
    樓（下稱御林大樓）之建物、停車位及其基地。惟相對人所
    買受之機械停車位自交付使用至今故障率極高，且尚未取得
    年度使用安全許可證，將導致相對人之機械停車位有遭臺北
    市都市發展局禁止使用與處罰之危險。御林大樓管理委員會
    多次函請抗告人修繕，均未獲置理，嚴重影響相對人使用停
    車位之權益。為此，御林大樓管理委員會於99年3 月25日以
    99創（傑）律字第0302號律師函，向抗告人為減少價金之意
    思表示，並請求減少買受機械停車位（含土地部分）總價款
    40% 價金。另御林大樓社區其他公共設施亦未修復處理，使
    相對人遭受極大損失。抗告人銀行存款金額不足以清償對相
    對人所負之債務，且抗告人為建商，買賣過程中似有以人頭
    交易之嫌，近聞抗告人正將所有財產搬移隱匿，而將其土地
    及建物予以移轉，而移轉時間恰在本件假扣押聲請時，應認
    抗告人有脫產之嫌，並有致日後不能強制執行或甚難執行之
    虞。抗告人之資本額如何，與其目前之財產狀況無關，遑論
    抗告人究有何開發案正在進行，未見釋明，縱抗告人之開發
    案能順利進行，相對人將來就此部分也未必能順利執行。抗
    告人出售與相對人之車位每位至少新台幣（以下同）110 萬
    元，但抗告人出售與原審裁定之相對人（即債務人）唐日新
    之車位每個僅75萬元，相對人處分其資產之價格過低，亦有
    脫產之嫌。抗告人於出售車位與唐日新後，其財產清單中並
    無該筆款項存在，可認抗告人有移轉財產之行為。相對人願
    供擔保以補釋明之不足，聲請就抗告人之財產於5,356,666
    元範圍內為假扣押等語（本院按：相對人於原法院聲請對債
    務人唐日新假扣押部分，業經本院前審駁回相對人之請求而
    告確定）。
二、抗告意旨略以：相對人所提出之買賣契約書及律師函等文件
    ，僅能釋明假扣押之請求，然其就是否有假扣押原因，則未
    提出任何證據釋明之，不符假扣押要件。抗告人於臺北市政
    府營利事業登記之資本額有3,000萬元，依曹忠明會計師98
    年出具之財務狀況查核報告內容所示，抗告人資產總計
    118,436,126元（含現金及銀行存款13,494,895元），負債
    僅為83,966,072元，並無資產不足清償相對人請求之情。抗
    告人不僅經營之建築開發租售業務營運一切正常，尚有多件
    開發案順利進行中，更無其他第三人或銀行提出抗告人有營
    運困難或信用瑕疵之主張，足證抗告人不僅有資力，且營運
    狀況穩定成長，益見本件無假扣押之原因。相對人雖主張抗
    告人將車位移轉與唐日新之價格較渠等買受價格為低云云，
    此係因抗告人與唐日新（地主）係合作開發建案之人，本即
    約定於合建之房屋興建完成，按比例將土地及建物移轉與唐
    日新，而唐日新亦於99年3月15日另向抗告人購買包括臺北
    市○○區○○段二小段0000-0000、0000-0000地號土地應有
    部分40/100000及建號00000-000應有部分8/50合計8 個車位
    ，並依買賣契約約定給付價金與抗告人，抗告人移轉上開不
    動產係履行合約之行為，且獲相當對價，並無隱匿財產或脫
    產等不利處分情事。相對人所稱台北市○○區○○段三小段
    00000- 000建號之異動，亦為抗告人與上開建物基地所有權
    人陳柏檜間合作開發建案完成後，按原約定比例之移轉，陳
    柏檜另於99年5月7日向抗告人買受台北市大安區○○○○段
    00000-000建號應有部分31/59，合計31個停車位,並給付價
    金與抗告人。台北市○○區○○段二小段00000-000建號之
    建物，抗告人前於99年4月22日移轉與買受人蘇新宜，係基
    於一般房地買賣契約之履行義務。抗告人本為經營建築開發
    租售業務，名下不動產包括土地及建物之買賣屬業務經營之
    必然，尚難謂抗告人前開移轉不動產之行為，係有隱匿或脫
    產等不利益處分情事。抗告人係於99年7月22日始受領原法
    院假扣押裁定正本，更難認抗告人於收受假扣押裁定前所為
    之行為，有隱匿財產或脫產之虞。原法院所為准許假扣押之
    裁定，尚有未洽，爰提起抗告，請求廢棄原裁定等語。
三、按債權人就金錢請求，或得易為金錢請求之請求，有日後不
    能執行或甚難執行之虞者，固得聲請假扣押。惟為此項聲請
    ，依民事訴訟法第526條第1 項及第284條規定，對於請求（
    即請求之訴訟標的之原因事實）及假扣押之原因（即有日後
    不能執行或甚難執行之虞等事實），應提出能即時調查之證
    據以釋明之。次按民事訴訟法第526條第2項，於92年2月7日
    修法時，已將「債權人雖未為前項釋明，如就債務人所應受
    之損害已供法院所定之擔保者，得命為假扣押」之規定，修
    正為「前項釋明如有不足，而債權人陳明願供擔保或法院認
    為適當者，法院得定相當之擔保，命供擔保後為假扣押」，
    以與同條第1項規定「請求及假扣押之原因，應釋明之」相
    呼應。是請求及假扣押之原因，債權人如未先為釋明，縱就
    債務人所受之損害供法院所定之擔保者，亦不得命為假扣押
    。必因釋明而有不足，並經債權人陳明願供擔保或法院認為
    適當者，始得命供擔保後為假扣押。至於所謂假扣押之原因
    ，依同法第523條規定，係指有日後不能強制執行或甚難執
    行之虞，或應在外國為強制執行之情形，如債務人浪費財產
    ，增加負擔，或就其財產為不利益之處分，將成為無資力之
    狀態，或將移住遠地、逃匿或隱匿財產等（最高法院19年抗
    字第232號判例意旨參照）。
四、本件相對人聲請假扣押時，業提出不動產買賣契約書影本4
    份、房屋預定買賣契約書影本3份、土地預定買賣契約書影
    本11份、車位預定買賣契約書影本6份、建物所有權狀影本5
    份及律師函影本1份（見原審卷第7至52頁），足認相對人就
    本件假扣押之請求已為釋明。而相對人主張假扣押之原因為
    ：抗告人在銀行存款金額甚少，將其名下不動產移轉為他人
    所有，有隱匿財產或脫產之虞云云。查：
    (一)抗告人之業務為住宅及大樓開發租售業、工業廠房開發租
      售業、特定專業區開發業，有臺北市政府營利事業登記證
      在卷可稽（本院99年度抗字第1265號卷第11頁）。抗告人
      抗辯因係以經營不動產之租售及開發為業務，依其與地主
      所簽訂之合建契約或買賣契約，將名下所有之不動產移轉
      與地主所有，係履行契約之行為，業據提出抗告人與唐日
      新、陳柏檜簽訂之合建分售契約書、不動產買賣契約書、
      上海商業銀行存款憑條及發票影本為證（本院卷第51至80
      頁）；則抗告人抗辯移轉不動產之行為屬執行業務之行為
      ，尚非無據。相對人另主張抗告人出售車位與唐日新之價
      額較出售與相對人者低，有不利益處分情事云云。因唐日
      新（地主）與抗告人（建商）屬合作興建房屋之人，本難
      期抗告人出售與地主之價金與出售一般人相同，而唐日新
      購買之停車位數量龐大，依常情本有議價之空間，相對人
      執此主張抗告人不當處分資產云云，洵難採信。
    (二)相對人雖主張抗告人之現金不足清償相對人之債務，但依
      抗告人提出之「大佳國際開發股份有限公司會計師查核報
      告」，曹忠明會計師事務所製作之比較資產負債表所示，
      抗告人98年底資產總計118,436,126元，其中有流動資產
      13,494,895元（本院卷第84、85頁），二者均較相對人主
      張之債權額5,356,666 元高出甚多，難認抗告人有資產不
      足以清償相對人債權之情事。相對人另主張抗告人出售其
      名下不動產後資金未回流云云，並未見相對人舉證以實其
      說，已難採信；況抗告人業提出其於日盛國際商業銀行股
      份有限公司（下稱日盛銀行）及上海商業儲蓄銀行股份有
      限公司（下稱上海銀行）出具之存款餘額證明書，證明抗
      告人100年1月20日於日盛銀行及上海銀行之存款金額分別
      為2,395,157元及18,008,393元，合計亦超出相對人主張
      之債權額5,356,666元甚多。是相對人主張抗告人銀行存
      款金額極少云云，亦不足採。
    (三)綜上，抗告人移轉其名下之不動產，係基於執行業務行為
      ，且相對人並未釋明抗告人有資產不足清償債務之情事，
      堪認相對人對於假扣押之原因，即抗告人有脫產之嫌，致
      日後有不能強制執行或甚難執行之虞之事實未為釋明。依
      前開實務見解，相對人雖陳明願供擔保，仍不能以代釋明
      。從而，原法院所為准許假扣押之裁定，即有未洽。抗告
      意旨執此指摘原裁定准許假扣押為不當，求為廢棄，為有
      理由，爰由本院廢棄原裁定不利於抗告人部分，並駁回相
      對人於原法院之聲請。
五、結論：本件抗告為有理由，裁定如主文。
中    華    民    國    100    年    1    月    27    日
                    民事第二庭
                        審判長法  官  吳謙仁
                              法  官  李瓊蔭
                              法  官  蘇瑞華
正本係照原本作成。
本裁定除以適用法規顯有錯誤為理由外，不得再抗告。如提起再
抗告，應於收受後10日內委任律師為代理人向本院提出再抗告狀
。並繳納再抗告費新台幣１千元。
中    華    民    國   100    年    1     月    27    日
                              書記官  賴以真